【裁判字號】    98,上易,191
【裁判日期】    980122
【裁判案由】    妨害名譽
【裁判全文】
臺灣高等法院刑事判決                 98年度上易字第191號
上  訴  人  臺灣臺北地方法院檢察署檢察官
被      告  乙○○
上列上訴人因被告妨害名譽案件，不服臺灣臺北地方法院九十七
年度易字第一九八五號，中華民國九十七年十二月二十二日第一
審判決（起訴案號：臺灣臺北地方法院檢察署九十七年度調偵字
第四三四號），提起上訴，本院判決如下：
    主  文
上訴駁回。
    理  由
一、按提起第二審之上訴，其上訴書狀應敘述具體理由，為第二
    審上訴必備之程式。此觀民國九十六年七月四日修正公布刑
    事訴訟法第三百六十一條第二項之規定甚明。倘上訴理由之
    敘述未合乎具體之要求者，其上訴即屬同法第三百六十二條
    前段所定「上訴不合法律上之程式」，第二審法院應依同法
    第三百六十七條前段之規定，以判決駁回之。至其理由之具
    體與否，屬第二審法院審查範圍，不在第一審法院命補正之
    列，上訴書狀如已敘述理由，無論其具體與否，即無待其補
    提理由書或命補正之問題。此與上訴書狀全未敘述上訴理由
    者，第一審法院依刑事訴訟法第三百六十一條第三項之規定
    ，應定期間先命補正之情形，尚屬有別。又第二審上訴之目
    的，既在於請求撤銷、變更原判決，則所謂「具體理由」，
    自應就原判決如何足以撤銷、如何應予變更之「事實上」或
    「法律上」之具體根據，本於確實之訴訟資料暨原因事實之
    所出，逐一敘述、記載，必已具體指出原判決事實認定之所
    憑有如何之錯誤（如原判決所採之證據如何不具證據能力，
    所為證明力之判斷如何違背經驗、論理法則等），法律之適
    用（尤其實體法）有如何之違誤，形式上已足以動搖原判決
    使之成為不當或違法而得改判之事由；必要時並應提出有利
    於己之事證，期使第二審法院採納，俾為有利於上訴人之認
    定，始屬合法。上訴理由之敘述，應先合乎具體之要求，始
    有所敘述可取與否之實體審理與判斷之問題。是上訴人之上
    訴書狀雖敘述上訴理由，但僅泛言原判決認定事實錯誤、違
    背法令、量刑失之過重或輕縱等情詞，而未依上揭意旨指出
    具體事由，或形式上雖已指出具體事由，然該等事由縱使屬
    實，亦不足以認為原判決有何不當或違法，或其所陳之事由
    ，與訴訟資料所載不相適合，或所指摘原判決之「不當」或
    「違法」根本不存在者，均應認其實質上並未符合具體之要
    件，庶符節制濫行上訴之立法意旨。又上訴之「理由」應於
    理由書中敘述，不得引用或檢附其他文書替代，方能認為合
    法。
二、本件原判決認定被告乙○○有如其事實欄所載妨害名譽之犯
    行，因而論處被告以加重毀謗罪刑，係依憑被告之供述及Ｙ
    ＡＨＯＯ奇摩網站商家滿意度評價網頁列印資料等證據資料
    而為論斷，已詳敘其認定之理由，並無違背證據法則。而原
    判決依其確認之事實而為法律之適用，亦無違誤。檢察官不
    服原審之判決，提起上訴，其上訴理由略稱：被告自始至終
    均無悔意，且告訴人因被告態度惡劣始提出本件告訴，惟原
    審卻僅輕判被告拘役十五日，請審酌被告造成之損害、犯後
    態度以及迄今未向告訴人等道歉或和解，從重量刑；並附送
    告訴人之原聲請狀等語，固非無見。惟按刑之量定，為求個
    案裁判之妥當性，法律賦予審判法院裁量之權。量刑之輕重
    ，屬於為裁判之法院得依職權自由裁量之事項，苟其量刑已
    以行為人之責任為基礎，並斟酌刑法第五十七條各款所列情
    狀，在法定刑度內，酌量科刑，如無偏執一端，致明顯失出
    失入情形，上級審法院即不得單就量刑部分遽指為不當或違
    法。經查，原審於審判期日「就被告之科刑範圍」，詢問到
    庭實行公訴之檢察官有無意見時，僅據公訴人答稱：「沒有
    意見。」，並據告訴人甲○○陳稱：「請法院審酌。」等各
    詞，有原審之審判筆錄可稽（見原審卷第四六頁反面）。而
    原判決關於被告之科刑部分，業於理由內說明係：審酌被告
    前無任何犯罪紀錄，有其前案紀錄表可稽，平日素行堪稱良
    好，惟被告擁有大專學歷，竟為本件加重誹謗之犯行，守法
    意識顯然不足，再參酌被告犯罪之手段尚屬平和，與對他人
    所生危害程度，暨於案發後，矢口否認上開犯行，犯後態度
    實屬不佳等一切情狀，據以量處拘役十五日，並諭知易科罰
    金之折算標準。顯已依其行為責任為基礎，斟酌刑法第五十
    七條各款所列情狀而為刑之量定。經核並無量刑輕重相差懸
    殊等裁量權濫用之情形。至告訴人是否受有損害，非不得提
    起民事訴訟請求損害賠償。則檢察官此一上訴理由之敘述，
    純係針對原判決就刑之量定已詳予說明審酌之事項，再為爭
    執，應認其實質上未符合具體之要件。另上訴理由並謂「附
    送告訴人之原聲請狀」，係檢附其他文書替代上訴理由之敘
    述，依上說明，亦非合法。綜上，本件上訴為不合法律上之
    程式，應予駁回。並不經言詞辯論為之。
據上論斷，應依刑事訴訟法第三百六十七條前段、第三百七十二
條，判決如主文。
中    華    民    國    98    年    1     月    22    日
            刑事第十九庭  審判長法  官  黃金富
                                法  官  魏新國
                                法  官  吳  燦
以上正本證明與原本無異。
不得上訴。
                                書記官  陳靜姿
中    華    民    國    98    年    1     月    22    日


司法院資訊處製作；財團法人民間司法改革基金會備份。
